臺灣高等法院刑事判決
110年度交上易字第333號
上  訴  人  臺灣士林地方檢察署檢察官
被      告  吳天章

上列上訴人因被告過失傷害案件，不服臺灣士林地方法院110年
度交易字第117號，中華民國110年11月10日第一審判決（起訴案
號：臺灣士林地方檢察署110年度偵字第3860號），提起上訴，
本院判決如下：
    主  文
上訴駁回。                                              
    事實及理由
一、經本院審理結果，認第一審以被告吳天章犯刑法第284 條後
    段過失傷害致人重傷罪，判處有期徒刑4月，並諭知易科罰
    金折算之標準為新臺幣（下同）1,000元折算1日，認事用法
    及量刑均無不當，應予維持，並引用第一審判決書記載之事
    實、證據及理由（如附件）。
二、檢察官循告訴人邱士庭請求提起上訴，上訴意旨略以：被告
    過失駕駛的行為，導致告訴人臉部及身體多處之嚴重傷害，
    如雙側眶底開放性骨折、左上頷齒槽開放性骨折、李霍氏I
    型閉鎖性骨折、鼻骨與篩骨骨折、左顴骨粉碎性骨折、右鎖
    骨與第一、第二肋骨骨折等傷害及雙側嗅覺低下之重傷害，
    對告訴人的影響除了生理之傷害外，就心理的損害亦非屬輕
    微。然被告在歷次調解過程中表明不願意賠償醫藥費或告訴
    人之工作損失，被告及其家人對告訴人之不友善與不願負責
    任的言語態度對告訴人及家屬造成了極大的身心壓力與負擔
    ，是原審判決對於被告過失重傷害之行為造成告訴人終身之
    傷害，僅論處有期徒刑4月，量刑實屬過輕。請將原判決撤
    銷，更為適法之判決。
三、按量刑輕重，屬法院得依職權自由裁量之事項，苟其量刑已
    以行為人之責任為基礎，並斟酌刑法第57條各款所列情狀，
    在法定刑度內，酌量科刑，無偏執一端，致明顯失出失入情
    形，自不得指為不當或違法（最高法院103年度台上字第291
    號、第331號判決意旨參照）；且在同一犯罪事實與情節，
    如別無其他加重或減輕之原因，下級審量定之刑，亦無過重
    或失輕之不當情形，則上級審法院對下級審法院之職權行使
    ，原則上應予尊重（最高法院85年度台上字第2446號判決意
    旨參照）。經查原審業已審酌：被告駕車不知謹慎注意行車
    安全，未依交通號誌行駛即貿然左轉，肇致本案事故發生，
    實屬不該；考量其並無前科，素行良好，犯後終知坦承犯行
    ，迄至原審辯論終結前雖未能與告訴人達成和解，惟已於案
    發後給付新臺幣40餘萬元予告訴人，尚有和解誠意，犯後態
    度良好。另斟酌告訴人之傷勢狀況及對本案之意見，以及被
    告之過失程度暨其自承之智識程度、家庭、生活、經濟狀況
    等刑法第57條各款所列情狀為被告量刑之基礎，並無濫用量
    刑權限，亦無判決理由不備，或其他輕重相差懸殊等量刑有
    所失出或失入之違法或失當之處。參以被告於本院準備程序
    及審理時供稱目前已給付90餘萬，除住院給付40多萬、強制
    險13萬餘元外，111年1月21日民事開庭時亦給付35萬餘元。
    協調時從150萬提高到200萬，200萬是其最大的能力等語，
    而告訴人就被告已給付金額亦表示已有收到等語，堪認被告
    就本案犯行確有悔意，且已盡力彌補。況且國家刑罰權之行
    使，兼具一般預防及特別預防之目的，故被告犯後態度，僅
    為量刑之一端，其中有無與告訴人達成和解進而賠償損失，
    只為認定犯後態度事由之一，被告雖未與告訴人達成和解或
    調解，然被告確已賠償部分金額，且告訴人最終仍得以透過
    民事訴訟及強制執行等程序令被告承擔應負之賠償責任，而
    告訴人亦已另行提起民事訴訟，非無求償管道，法院自不應
    將刑事責任與民事賠償過度連結，而科以被告不相當之刑，
    以免量刑失衡。檢察官上訴意旨認原審量刑過輕，有違罪刑
    相當原則，指摘原判決不當，惟所持理由係對原判決就刑之
    量定已詳予說明審酌之事項，再為爭執，其上訴為無理由，
    應予駁回。
據上論斷，應依刑事訴訟法第373條、第368條，判決如主文。
本案經檢察官楊冀華提起公訴，檢察官薛雯文提起上訴，檢察官
林安紜到庭執行職務。
中　　華　　民　　國　　111 　年　　3 　　月　　15　　日
     　　　　　　 刑事第十六庭  審判長法　官  劉嶽承
                                      法　官  古瑞君
                                      法　官  廖紋妤
以上正本證明與原本無異。
不得上訴。 
                                      書記官  江珮菱
中　　華　　民　　國　　111 　年　　3 　　月　　16　　日

附件：
臺灣士林地方法院刑事判決
110年度交易字第117號
公　訴　人　臺灣士林地方檢察署檢察官
被　　　告　吳天章　
上列被告因過失傷害案件，經檢察官提起公訴（110年度偵字第3
860號），本院判決如下：
    主  文
吳天章犯過失傷害致人重傷罪，處有期徒刑肆月，如易科罰金，
以新臺幣壹仟元折算壹日。
    事  實
一、吳天章於民國109年7月10日1時20分許，駕駛車牌號碼000-0
    000號自用小客車，沿臺北市士林區中山北路5段平面車道由
    南往北方向行駛，行至中山北路5段與福國路交岔路口欲左
    轉時，本應注意駕駛車輛，應遵守道路交通號誌之指示行駛
    ，以避免危險或交通事故之發生，而依當時天候晴、夜間有
    照明、柏油路面乾燥、無缺陷、無障礙物、視距良好等情形
    ，並無不能注意之情事，竟疏未依號誌指示，貿然左轉，適
    邱士庭騎乘車牌號碼000-0000號普通重型機車沿同路段同方
    向行駛至該處，見狀閃避不及，發生碰撞，邱士庭人車倒地後
    ，其所騎乘機車後車尾，再與沿中山北路5段福林橋同向由W
    ONG ALEXANDER（由臺灣士林地方檢察署檢察官另案偵查）
    所駕駛車牌號碼0000-00號之自用小客車發生碰撞，致邱士
    庭受有雙側眶底開放性骨折、左上頷齒槽開放性骨折、李霍
    氏Ⅰ型閉鎖性骨折、鼻骨與篩骨骨折、左顴骨粉碎性骨折、
    右鎖骨與第一、第二肋骨骨折等傷害及雙側嗅覺低下之重傷
    害。吳天章於肇事後，在有偵查犯罪職務之警員到場處理時
    ，向據報前來尚不知何人犯罪之員警自首承認肇事，接受裁
    判。
二、案經邱士庭訴由臺北市政府警察局士林分局報告臺灣士林地
    方檢察署檢察官偵查起訴。
    理  由
一、本判決所引用被告吳天章以外之人於審判外之陳述，雖屬傳
    聞證據，然被告於本院準備程序中表示同意作為證據（見本
    院卷第118頁），本院審酌上開證據資料作成時之情況，尚
    無違法不當及證明力明顯過低之瑕疵，亦認為以之作為證據
    應屬適當，爰依刑事訴訟法第159條之5第1項規定，認有證
    據能力。
二、上開事實，業據被告於本院審理時坦承不諱（見本院卷第13
    9至140頁），並據告訴人邱士庭於警詢中指訴歷歷（見臺灣
    士林地方檢察署110年度偵字第3860號卷，下稱偵卷，第99
    至103頁），且有證人Wong Alexander於警詢中證述甚詳（
    見偵卷第17至19頁），另有臺北市政府警察局士林分局交通
    事故現場圖、補充紀錄表、談話紀錄表、調查報告表（一）
    、（二）、交通警察大隊交通事故初步分析研判表、現場及
    車損照片（見偵卷第51至67、85至89頁）、臺北市政府警察
    局士林分局交通分隊製作之109年7月10日1時20分中山北路
    與福國路口時相號誌表（見偵卷第79頁）等資料在卷可稽。
    按駕駛人駕駛汽車行至交岔路口，應遵守交通號誌之指示行
    進、轉彎，道路交通安全規則第90條第1項、第102條第1項
    第1款分別定有明文，而依前開調查報告表（一）所示現場
    當時天候晴、夜間有照明、柏油路面乾燥、無缺陷、無障礙
    物、視距良好等情形，客觀上應無不能注意之情事，被告卻
    疏未注意遵守交通號誌行駛即貿然左轉，致生本案事故，自
    應負過失責任甚明，此由臺北市車輛行車事故鑑定會109年1
    2月10日第1093196260號鑑定意見書（見偵卷第25至28頁）
    、臺北市車輛行車事故鑑定覆議會110年2月1日第10265號覆
    議意見書（見偵卷第111至114頁）亦同本院認定，觀之益徵
    。此外，告訴人因此事故受有雙側眶底開放性骨折、左上頷
    齒槽開放性骨折、李霍氏Ⅰ型閉鎖性骨折、鼻骨與篩骨骨折
    、左顴骨粉碎性骨折、右鎖骨與第一、第二肋骨骨折及雙側
    嗅覺低下等傷害，亦有新光吳火獅紀念醫院109年9月1日新
    乙診字第109228510號乙種診斷證明書（見偵卷第45頁）、
    振興醫療財團法人振興醫院110年7月7日振興醫診字第A2021
    070686號診斷證明書（見本院110年度審交易字第468號卷第
    37頁）、長庚醫療財團法人林口長庚紀念醫院110年9月9日
    診斷證明書（見本院卷第125頁）存卷可查，亦堪認告訴人
    前開傷害結果與被告過失駕駛行為間有因果關係。而依前開
    振興醫院、長庚醫院診斷證明書之記載，告訴人於案發1年
    間就前開傷勢進行顏面骨骨折重建手術後，仍有嗅覺異常、
    低下之情況，依長庚醫院之測驗結果，告訴人之嗅覺分數僅
    為31分，遠低於正常範圍之44至48分，堪認告訴人之嗅覺已
    受有永久性之嚴重減損，而達刑法第10條第4項第3款嚴重減
    損嗅能之重傷程度。是以，被告前開任意性自白確與事實相
    符，應可採信，本案事證明確，被告犯行堪以認定，應予依
    法論罪科刑。
三、論罪科刑：
（一）核被告所為，係犯刑法第284 條後段過失傷害致人重傷罪
      。公訴意旨就被告僅論以刑法第284 條前段過失傷害罪，
      容有未洽，然其基本事實同一，且本院於審理時依刑事訴
      訟法第95條規定諭知被告，無礙於其防禦權之行使，爰依
      刑事訴訟法第300 條規定變更起訴法條。 　　
（二）被告肇事後，於職司偵查犯罪機關人員尚未發覺其過失傷
      害犯行前，在現場等待臺北市政府警察局士林分局士林分
      隊員警吳紘育到場處理，並自承肇事，有臺北市政府警察
      局道路交通事故肇事人自首情形紀錄表存卷可查（見偵卷
      第71頁），該當自首要件，爰依刑法第62條前段規定減輕
      其刑。
（三）爰審酌被告駕車不知謹慎注意行車安全，未依交通號誌行
      駛即貿然左轉，肇致本案事故發生，實屬不該；考量其並
      無前科，素行良好（見臺灣高等法院被告前案紀錄表），
      犯後終知坦承犯行，迄至本案辯論終結前雖未能與告訴人
      達成和解，惟已於案發後給付新臺幣40餘萬元予告訴人，
      尚有和解誠意，犯後態度良好；另斟酌告訴人之傷勢狀況
      及對本案之意見（見本院卷第144至145頁），及被告之過
      失程度暨其自承之智識程度、家庭、生活、經濟狀況（見
      本院卷第144頁）等一切情狀，量處如主文所示之刑，並
      諭知易科罰金之折算標準。
據上論斷，應依刑事訴訟法第299條第1項前段、第300條，刑法
第284 條後段、第41條第1項前段、第62條前段，刑法施行法第1
 條之1 第1 項，判決如主文。
本案經檢察官楊冀華提起公訴，檢察官薛雯文到庭執行職務。
中　　華　　民　　國　　110 　年　　11　　月　　10　　日
                  刑事第八庭法  官  張毓軒
以上正本證明與原本無異。
如不服本判決應於收受判決後20日內向本院提出上訴書狀，並應
敘述具體理由；其未敘述上訴之理由者，應於上訴期間屆滿後20
日內向本院補提理由書（均須按他造當事人之人數附繕本），切
勿逕送上級法院。因疫情而遲誤不變期間，得向法院聲請回復原
狀。
                           書記官  方怡雯
中　　華　　民　　國　　110 　年　　11　　月　　11　　日

附錄本案論罪科刑法條：
中華民國刑法第284條
因過失傷害人者，處1年以下有期徒刑、拘役或10萬元以下罰金
；致重傷者，處3年以下有期徒刑、拘役或30萬元以下罰金。